臺灣臺中地方法院刑事判決　　　　　　　　　　　　　九十年度自緝字第一二七號
　　自　訴　人　庚○○
　　被　　　告　乙○○
　　選任辯護人　黃怡瑜
右列被告因詐欺案件，經自訴人提起自訴，本院判決如左：
    主  文
乙○○無罪。
    理  由
一、自訴意旨略以：共同被告丁○○（另結）、戊○○（業經本院判決不受理確定）
    夫婦經營奕立及奕昌兩家鞋業公司，與自訴人庚○○認識多年，於民國八十三年
    十月間戊○○持發票日八十三年十月三十日之客票一紙，佯稱公司急需週轉，希
    自訴人先行調借，自訴人乃不疑有他收受該客票，並交付新臺幣（下同）三十萬
    元予戊○○，嗣後該票未獲清償，被告戊○○乃於八十四年一月十五日以其簽發
    發票日八十四年二月十日，面額三十萬元之支票換回客票，並一再保証到期絕對
    兌現，自訴人見其信誓旦旦，故信而不疑。熟料被告戊○○、丁○○即以此方式
    詐欺自訴人，令自訴人信之而陸續交付如下金額：(1)被告戊○○夫婦先持八十四
    年一月三十日之客票向自訴人借貸八十三萬元，待屆期未獲兌現後，即以其簽發
    發票日八十四年二月六日，到期日八十四年四月三十一日，面額各為三十八萬元
    、四十五萬元之本票二紙換回該客票，以博取自訴人之信任。(2)被告戊○○於八
    十四年三月十日又稱公司生產須購買材料因須付現，尚欠三萬元，並一再聲稱公
    司這批貨交貨後即可清償債務，並再持其簽立發票日八十四年三月二十日，面額
    二十萬元之支票以為償還八十三年十一月十二日所借調之二十萬元，自訴人不疑
    又交付三萬元予被告戊○○。(3)嗣經到期日均不獲兌現，自訴人向被告戊○○、
    丁○○催討，被告戊○○乃於八十四年六月十日持共同被告林錦川（業經本院判
    處無罪確定）簽發，發票日八十四年七月二十五日，面額十九萬六千元之支票予
    自訴人，表明償舊債之誠意後稱其公司將發薪水，現金不足三萬元，請求自訴人
    先行調借，自訴人信其誠意便借三萬元予被告戊○○。(4)被告戊○○於八十四年
    六月十五日又主動持被告朱兩成（業經本院判決不受理確定）簽發發票日八十四
    年七月二十五日，面額三十八萬元之支票以為清償取信自訴人後，又藉詞薪水需
    現金再向自訴人借二萬元現金。(5)於八十四年六月二十日亦主動持崧彥企業有限
    公司（下稱崧彥公司），代表人即共同被告乙○○所簽發發票日八十四年七月六
    日，面額二十五萬元之支票一紙以為前債之清償又藉詞需發薪水欺詐自訴人，令
    自訴人又再交付二萬元現金。(6)八十四年六月二十七日被告戊○○又持被告林鴻
    能（業經本院判決無罪確定）簽發發票日八十四年六月三十日，面額二十二萬二
    千元之支票，稱要還前欠債務，屆期該票一定兌現，並藉機再向自訴人訛稱公司
    將發薪水尚欠現金一萬五千元，希自訴人先借，自訴人乃又交付一萬五千元予被
    告戊○○。總計被告戊○○、丁○○夫婦以票易票方式向自訴人詐取一百四十四
    萬五千元，被告林鴻能、林錦川、朱兩成、乙○○等所簽發之支票均未獲兌現渠
    等間有共同詐欺意圖，因認被告乙○○涉犯刑法第三百三十九條第一項共同詐欺
    罪嫌。
二、按犯罪事實應依證據認定之，無證據不得推定其犯罪事實；又不能證明被告犯罪
    者，應諭知無罪之判決，刑事訴訟法第一百五十四條、第三百零一條第一項分別
    定有明文；且認定不利於被告之事實，須依積極證據，苟積極證據不足為不利於
    被告事實之認定時，即應為有利於被告之認定，更不必有何有利之證據，亦有最
    高法院三十年上字第八一六號判例可資參照；又刑法第三百三十九條第一項詐欺
    罪之成立，以意圖為自己或第三人不法所有，以詐術使人將本人或第三人之物交
    付為要件。所謂以詐術使人交付，必須被詐欺人因其詐術而陷於錯誤，若其使用
    方法，不能認為詐術，亦不致使人陷於錯誤，即不構成該罪，最高法院四十六年
    臺上字第二六０號判例可資參照；本案自訴人認被告乙○○涉犯詐欺罪嫌，無非
    以被告戊○○向自訴人借款時所交付發票人崧彥企業有限公司（代表人：乙○○
    ）、發票日八十四年七月六日，面額二十五萬元之支票一紙，被告乙○○為該崧
    彥公司之代表人，而其後該支票並未兌現而遭退票，而被告乙○○既然有開戶，
    自應負責，並提出支票及退票理由單影本為證等資為論據。訊據被告乙○○則否
    認有詐欺犯行，並辯稱：八十三年間伊北上工作，因朋友介紹案外人吳邦男（年
    籍不詳）一起開設公司，並推被告乙○○為代表人，其後吳邦男告訴需至銀行開
    戶，伊開戶後即將支票等交付吳邦男，事後發現不對即返回南部工作，伊並不知
    道吳邦男等人有持其所開戶之支票交付他人，且並不認識自訴人及被告丁○○、
    戊○○等人，伊並無詐欺等語。經查，自訴人固持有崧彥公司為發票人之支票一
    紙，且被告亦自承該支票帳戶確係其前往開戶者，有支票及退票理由單影本及中
    國國際商業銀行永和分行八十四年十一月八日八四中銀永字第一六五號函覆崧彥
    公司在該行之支票存款開戶申請書暨約定書等在卷可稽，是此部分事實固可認定
    ；惟依附卷自訴人所提出崧彥公司支票上簽發之日期及金額之筆跡，與被告乙○○當庭書寫之筆跡，以肉眼比對，二者顯非同一人所為，亦有該支票影本及被告
    乙○○所書寫之筆跡附卷可查，足見被告所辯稱自訴人所持有之崧彥公司支票並
    非其所簽發者，尚非不可採信。又查該崧彥公司在中國國際商業銀行永和分行所
    開設之支票存款帳戶，係於八十三年十一月二十四日開戶後，旋於八十四年七月
    五日開始退票，經票據交換所於同年月二十一日公告拒絕往來，且於八十四年七
    月五日至同年十一月四日間，共有七十張退票紀錄，有前揭中國國際商業銀行永
    和分行函可稽；可知該支票帳戶於開戶後，於短時間內培養往來交易信用後，即
    用以大量交易供詐騙之用，與一般所謂支票人頭帳戶之情形無異；另查崧彥公司
    之股東為乙○○、己○○、丙○○、辛○○、甲○○，有本院向經濟部中部辦公
    司調閱之崧彥公司設立及變更相關案卷可稽，而訊之證人辛○○結證並未擔任崧
    彥公司之股東，且並不認識被告乙○○及其餘崧彥公司之股東己○○、丙○○及
    甲○○等人，可知崧彥公司原係他人利用人頭成立之公司；另參以被告乙○○如
    知情崧彥公司為一人頭公司，且所開設之支票帳戶係用以向他人詐騙所用者，自
    當無以自己名義為之，徒留案發後供警查緝之線索，雖智愚者，亦當不如此為也
    ，且其後有關支票之簽發及行使，又非被告乙○○所為者，是被告乙○○所辯該
    支票之帳戶雖係其所前往開戶者，然係遭人欺騙開戶，其後並未參與簽發支票詐
    騙自訴人行為，尚屬可採。再訊之自訴人亦自承並不認識被告乙○○，與其交涉
    借款之人均為被告戊○○，所交付款項之對象均為被告戊○○；而被告戊○○之
    夫被告丁○○亦供稱不認識被告乙○○，是自亦難認被告乙○○有何對自訴人施
    用詐術，而使自訴人陷於錯誤而交付財物之行為。而自訴人所訴其餘借款之事實
    ，均係被告戊○○所自為，與被告乙○○並不相涉，為自訴人所自承；另被告戊○○所持向自訴人借款之以被告林錦川、林鴻能為發票人之支票，均係被告戊○○以不詳之方式取得之他人冒被告林錦川、林鴻能名義所簽發之支票（即俗稱人
    頭支票），且被告林錦川、林鴻能業經本院判決無罪確定在案，亦有本院八十四
    年度自字第一０二七號、八十五年度自緝字第五八一號刑事判決附卷可稽，是自
    不得僅依自訴人所持有被告戊○○所交付之崧彥公司支票，即遽認被告乙○○與
    被告戊○○有對自訴人實施共同詐欺之犯行；此外，本院復查無其他積極之事證
    ，足認被告乙○○確有自訴人所指之詐欺犯行，本案為不能證明被告乙○○犯罪
    ，應諭知無罪之判決。
三、自訴人經合法傳喚，無正當理由不到庭，爰依刑事訴訟法第三百三十一條第一項
    規定，不待其陳述逕為判決。
四、本案被告乙○○既經本院為無罪之諭知，檢察官請求併辦部分（臺灣臺中地方法
    院檢察署八十四年度偵字第一九一三０號、第二０三二八號、八十五年度偵字第
四二八八號、臺灣臺南地方法院檢察署九十年度偵字第二五０三號、第二八二四
    號、九十年度偵緝字第六三號）之事實，即與已經起訴部分無連續犯之裁判上一
    罪之關係，且未經起訴，自非本院所得併予審究者，應退由檢察官另依法處理，
    附予敘明。
據上論斷，應依刑事訴訟法第三百四十三條、第三百零一條第一項，判決如主文。
中      華      民      國      九十一      年      五      月    三    日
                                    臺灣臺中地方法院刑事第一庭
                                        法  官  林  源  森
右正本證明與原本無異
如不服本判決，應於收受本判決後十日內向本院提出上訴書狀，其未敘述上訴理由者
，並得於提起上訴後十日內向本院補提理由書狀（均須按他造當事人之人數附繕本）                                        書記官
「切勿逕送上級法院」
                                        書記官
中      華      民      國      九十一      年      五    月      八    日
